【裁判字號】    89,訴,2364
【裁判日期】    901231
【裁判案由】    廢棄物清理法
【裁判全文】
臺北高等行政法院裁定                            八十九年度訴字第二三六四號
                              .
    原      告  大進輪胎五金股份有限公司
    代  表  人  甲○○
    原      告  上進輪胎有限公司
    代  表  人  乙○○
    共      同
    訴訟代理人  丙○○律師
    被      告  行政院環境保護署
    代  表  人  郝龍斌署長）.
    訴訟代理人  高瑞錚律師
                陳在源律師
                徐正坤律師
右當事人間因廢棄物清理法事件，原告提起行政訴訟，本院裁定如左：
    主  文
原告之訴駁回。
訴訟費用由原告負擔。
    理  由
一、按人民與中央或地方機關間，因公法上原因發生財產上之給付，固得依行政訴訟
    法第八條第一項規定提起給付訴訟，惟依同法第八條第二項所定：「前項給付訴
    訟之裁判，以行政處分應否撤銷為據者，應於依第四條第一項或第三項提起撤銷
    訴訟時，併為請求，原告未為請求者，審判長應告以得為請求。」可知，凡人民
    於公法上給付請求權之成立與否，以行政處分為據者，其給付請求權之基礎（即
    行政處分），既須先由行政法院就其合法性加以判斷，則公法上給付之請求合併
    於該訴訟為請求，即有訴訟經濟之目的，並可避免裁判之兩歧，故規定應合併為
    請求。亦即提起一般公法上給付訴訟，以其不屬於得在撤銷訴訟中併為請求之給
    付為要件之一，以防止人民規避先前之撤銷訴訟，減損行政救濟制度之功能。
二、本件原告起訴主張其為依法應繳交回收清除處理費用之輪胎輸入業者，其位於桃
    園縣龜山鄉○○村○○路三十四之二十四號作為進口輪胎貯存兼發貨之倉庫，於
    民國八十八年九月二日下午二時三十分許遭隔鄰火災波及，貯存於倉庫之進口輪
    胎遭焚毀不堪使用者計二五、九四六條，其中原告大進輪胎五金股份有限公司（
    下稱大進公司）二、七九五條，原告上進輪胎有限公司（下稱上進公司）二三、
    一五一條，損失約新台幣（下同）四千八百萬元。系爭輪胎既遭焚毀，已無「回
    收及處理」之問題，被告受領該輪胎之回收清除處理費計一、六一八、二六○元
    （原告大進公司二五二、六二○元，原告上進公司一、三六五、六四○元），即
    屬不當得利，自應由被告返還，或准予扣減，為此訴請被告返還原告大進公司二
    十五萬二千六百二十元，返還原告上進公司一百三十六萬五千六百四十元等語。
    經查原告前以同一事由主張被告應返還前開輪胎之回收清除處理費計一、六一八
    、二六○元或准予扣減，經被告分別以八十九年十月五日（八九）署廢字第○○
    五八五二三號、八十九年十一月二日（八九）署廢字第○○六二六八七號及第○
    ○六二六八九號函復否准，原告提起訴願，亦遭行政院以九十年三月十九日台九
    十訴字第○○四三八八號決定駁回，該訴願決定書影本在卷可稽，且為原告所不
    爭執。是本件給付訴訟係以前開行政處分應否撤銷為據，原告本應循該行政處分
    救濟程序，於其提起撤銷訴訟時併為請求，乃逕行於八十九年十一月十六日提起
    本件給付訴訟（原告嗣已另向本院提起撤銷訴訟併為本件給付之請求，有起訴狀
    影本在卷可徵，且據原告當庭陳明。）揆諸首開規定，即屬不備訴訟要件，其訴
    不合法，應予駁回。
三、依行政訴訟法第一百零七條第一項第十款、第一百零四條、民事訴訟第第九十五
    條、第七十八條、第八十五條第一項前段，裁定如主文。
中    華    民    國      九十        年    十二      月     三十一     日
                 臺 北 高 等 行 政 法 院   第 一 庭
                                審 判 長 法  官  鄭 忠 仁
                                         法  官  林 育 如
                                         法  官  楊 莉 莉
右為正本係照原本作成。
如不服本裁定，應於送達後十日內向本院提出抗告狀（須按他造人數附繕本）。
中    華    民    國      九十        年    十二      月     三十一     日
                                         書記官  黃 舜 民


司法院資訊處製作；財團法人民間司法改革基金會備份。
